臺灣臺中地方法院刑事判決　　　　　　　96年度訴字第1668號
公　訴　人　台灣臺中地方法院檢察署檢察官
被　　　告　乙○○
選任辯護人　張崇哲　律師
　　　　　　楊佳勳　律師
上列被告因違反商業會計法案件，經檢察官提起公訴（96年度偵
字第4138號），被告於準備程序中就被訴事實為有罪之陳述，受
命法官經聽取當事人之意見後，由本院合議庭裁定由受命法官獨
任以簡式審判程序判決如下：
    主    文
乙○○連續行使偽造私文書，足以生損害於公眾及他人，處有期
徒刑伍月，如易科罰金，以銀元參佰元即新臺幣玖佰元折算壹日
，緩刑貳年。偽造之甲○○印章壹顆及在92及93年度益昌行員工
薪資印領清冊上偽造之「甲○○」印文共貳拾肆枚均沒收。
    犯罪事實
一、乙○○係位於台中市○○○街112巷6號3樓之益昌行負責人
    ，為納稅義務人及商業會計法所規定之商業負責人，且為從
    事業務之人，負有據實製作薪資印領清冊、薪資所得扣繳暨
    免扣繳憑單及據實申報營利事業所得稅之義務，竟基於行使
    偽造私文書、業務上登載不實文書、填製不實會計憑證，及
    逃漏稅捐之概括犯意，明知甲○○於民國92及93年間均未曾
    在益昌行任職，亦未曾自益昌行支領任何薪資或執行業務所
    得，竟於93年間某日，利用不知情之已成年刻印業者偽刻甲
    ○○之印章1顆後，再連續於93年及94年間委託不知情之會
    計人員虛偽製作甲○○自92年1月份至12月份共支領薪資新
    台幣（下同）50萬元，以及自93年1月份至12月份共支領薪
    資50萬元之不實事項，填載於屬會計憑證之員工薪資印領清
    冊上，並在其上蓋用上開偽刻之甲○○印文，而偽造甲○○
    於92年度及93年度分別自益昌行領得薪資50萬元之內容不實
    具有收據性質之薪資印領清冊，再製作內容不實之甲○○92
    年及93年度各類所得扣繳暨免扣繳憑單，並於93年及94年間
    透過會計人員交付與財政部臺灣省中區國稅局而據以行使，
    藉以浮列增加營業成本費用支出，使財政部臺灣省中區國稅
    局依此資料計算益昌行之營利事業所得稅，以此不當方法使
    益昌行逃漏92及93年度營利事業所得稅各12500元，足以生
    損害於稅捐稽徵機關對稅賦稽徵之正確性及甲○○。
二、案經甲○○訴請臺灣臺中地方法院檢察署檢察官偵查起訴。
    理  由
一、上開犯罪事實，業據被告乙○○於偵查中及本院審理時自白
    不諱，核與告訴人甲○○於偵查中具結證述相符，復有財政
    部臺灣省中區國稅局92年度、93年度綜合所得稅核定通知書
    及核定稅額繳款書影本，92及93年度甲○○之薪資印領清冊
    影本、扣繳及免扣繳憑單影本、財政部臺灣省中區國稅局民
    權稽徵所96年3月6日中區國稅民權一字第0960016738號函及
    96年6月8日中區國稅民權一字第0960029599號函等附卷可稽
    ，被告犯行洵堪認定。
二、核被告乙○○所為，係犯稅捐稽徵法第41條、刑法第210條
    、第215條、第216條、商業會計法第71條第1款之罪。被告
    利用不知情之已成年刻印業者及會計人員為之，為間接正犯
    。又其偽造印章、印文，係其偽造私文書之部分行為，及其
    偽造後持以行使，偽造私文書之低度行為應為行使偽造私文
    書之高度行為所吸收，均不另論罪。被告登載不實事項於業
    務上之文書後持以行使，其登載不實之低度行為為行使之高
    度行為所吸收，亦不另論罪。被告所犯商業負責人以明知為
    不實之事項而填製會計憑證罪與偽造私文書罪間，為一行為
    觸犯數罪名，又其以一行為觸犯行使偽造私文書罪與行使業
    務登載不實文書罪，均為想像競合犯，均應從一重之行使偽
    造私文書罪處斷。又其以上開方法犯稅捐稽徵法第41條之逃
    漏稅捐罪，亦有方法目的之牽連關係，為刑法修正前牽連犯
    之關係，爰從一重之行使偽造私文書罪處斷。又被告先後多
    次犯行，時間密接，所犯構成要件相同，顯係基於概括犯意
    為之，爰依刑法修正前連續犯之規定論以一罪，並加重其刑
    。爰審酌被告之犯罪動機、目的、手段及犯罪所得，以其犯
    後能坦承犯行之態度等一切情狀，量處如主文所示之刑，並
    諭知易科罰金之折算標準 (有關新舊法之比較適用均詳下述
    ) 。末查，被告前未曾因故意犯罪受有期徒刑以上刑之宣告
    ，有臺灣高等法院被告前案紀錄表附卷可稽，被告坦承犯行
    ，深具悔意，並已與告訴人甲○○達成調解，有調解筆錄1
    件附卷可稽，本院認所宣告之刑，以暫不執行為適當，併予
    宣告緩刑2年，以啟自新。偽造之甲○○印章1顆及在92及93
    年度益昌行員工薪資印領清冊上偽造之「甲○○」印文共24
    枚，則均應依刑法第219條之規定沒收。
三、查，被告行為後，刑法第2條、第55條、第56條、第41條，
    均於94年2月2日修正公布，並自95年7月1日起施行，且（一
    ) 修正後刑法第2條第1項規定，已將新舊法律適用之「從新
    從輕」原則，改採「從舊從輕」原則，而此規定僅係規範行
    為後法律變更所生新舊法律比較適用之準據法，並非實體刑
    罰法律，自不生行為後法律變更之比較適用之問題，應逕行
    適用新法第2條第1項之規定，為「從舊從輕」之比較。（二
    ）修正後之刑法刪除第55條後段關於牽連犯之規定，本件被
    告所犯上開行使偽造私文書及逃漏稅捐罪等具有牽連犯之關
    係，依修正前即行為時之規定，應從一重之行使偽造私文書
    罪處斷，依修正後之刑法既已刪除牽連犯之規定，則所犯上
    述2罪應依數罪併罰之規定分論併罰，比較新舊法之規定，
    修正後之規定並非較有利於被告，依刑法第2條第1項之規定
    ，應適用行為時之法律，即適用修正前刑法第55條牽連犯之
    規定，從一重之行使偽造私文書罪處斷。(三)修正前刑法第
    56條連續犯之規定，業於94年1月7日修正公布刪除，並於95
    年7月1日施行，則被告之犯行，因行為後新法業已刪除連續
    犯之規定，此刪除雖非犯罪構成要件之變更，但顯已影響行
    為人刑罰之法律效果，自屬法律有變更，依新法第2條第1項
    規定，比較新、舊法結果，仍應適用較有利於被告之行為時
    法律即舊法論以連續犯（最高法院95年第8次刑事庭會議決
    議參照）。(四)被告行為後，罰金罰鍰提高標準條例第2條
    業已刪除，而刑法第41條第1項前段關於易科罰金之折算標
    準已由舊法之銀元1百元、2百元、3百元修正為新臺幣1千元
    、2千元、3千元，因屬科刑規範事項之變更，其折算標準為
    裁判時所應諭知，自有就新舊法規定比較之必要，經比較新
    舊法結果，以被告行為時之舊法較為有利於被告，是依修正
    後刑法第2條第1項前段之規定，本件應適用被告行為時之舊
    法即依修正前刑法第41條第1項前段、修正前罰金罰鍰提高
    標準條例第2條、現行法規所定貨幣單位折算新臺幣標準第2
    條之規定，諭知以銀元3百元即新臺幣9百元折算1日為易科
    罰金之折算標準。
據上論斷，應依刑事訴訟法第二百九十九條第一項前段、第二百
七十三條之一第一項，稅捐稽徵法第四十一條、商業會計法第七
十一條第一款，刑法第二條第一項、第十一條前段、第二百十六
條、第二百十條、第二百十五條、第五十五條 (修正前)、第四
十一條第一項前段 (修正前)、第五十六條 (修正前)、第七十四
條第一項第一款、第二百十九條，罰金罰鍰提高標準條例第一條
前段、第二條 (修正前)，現行法規所定貨幣單位折算新臺幣條
例第二條，判決如主文。
中　　華　　民　　國　　96　　年　　6　　月　　20 　　日
                  刑事第十五庭  法  官  郭瑞祥
上正本證明與原本無異。
如不服本判決，應於送達後十日內向本院提出上訴狀（須附繕
本），上訴於台灣高等法院台中分院。
                                書記官  賴亮蓉
中　　華　　民　　國　　96　　年　　6　　月　　20 　　日
附錄論罪科刑法條
中華民國刑法第210條
（偽造變造私文書罪）
偽造、變造私文書，足以生損害於公眾或他人者，處5年以下有
期徒刑。
中華民國刑法第215條
（業務上文書登載不實罪）
從事業務之人，明知為不實之事項，而登載於其業務上作成之文
書，足以生損害於公眾或他人者，處3年以下有期徒刑、拘役或5
百元以下罰金。
中華民國刑法第216條
（行使偽造變造或登載不實之文書罪）
行使第210條至第215條之文書者，依偽造、變造文書或登載不實
事項或使登載不實事項之規定處斷。
商業會計法第71條
商業負責人、主辦及經辦會計人員或依法受託代他人處理會計事
務之人員有下列情事之一者，處5年以下有期徒刑、拘役或科或
併科新臺幣60萬元以下罰金：
一、以明知為不實之事項，而填製會計憑證或記入帳冊。
二、故意使應保存之會計憑證、會計帳簿報表滅失毀損。
三、偽造或變造會計憑證、會計帳簿報表內容或毀損其頁數。
四、故意遺漏會計事項不為記錄，致使財務報表發生不實之結果
    。
五、其他利用不正當方法，致使會計事項或財務報表發生不實之
    結果。
稅捐稽徵法第41條
 (逃漏稅捐之處罰)
納稅義務人以詐術或其他不正當方法逃漏稅捐者，處5年以下有
期徒刑、拘役或科或併科新台幣 6 萬元以下罰金。
